【裁判字號】    89,上更(一),657
【裁判日期】    891012
【裁判案由】    搶奪
【裁判全文】
臺灣高等法院刑事判決                        八十九年度上更(一)字第六五七號
    上  訴  人
    即  被  告  丁○○
    選任辯護人  蔡順雄
右上訴人因搶奪案件，不服台灣板橋地方法院八十六年度訴字第二０三三號，中華民
國八十六年十二月二日第一審判決（起訴案號：台灣板橋地方法院檢察署八十六年度
偵字第一二九０一號）提起上訴，經判決後由最高法院第一次發回更審，本院判決如
左：
    主  文
上訴駁回。
    事  實
一、丁○○曾因過失致死案件，經台灣雲林地方法院判處有期徒刑八月，緩刑四年，
    於民國八十二年五月七日確定，又因妨害公務案件，經台灣板橋地方法院於八十
    五年八月九日判處拘役三十日，於同年九月五日確定，並於同年十月十一日易科
    罰金執行完畢（尚不構成累犯），仍不知悛悔，復與某一不詳姓名之成年男子，
    基於犯意之聯絡，並意圖為自己不法之所有，共同於八十六年五月十六日晚上九
    時四十分許，由丁○○騎乘車號ＫＪＣ｜三八二號重型機車後載該不詳姓名成年
    男子，在台北縣三重市○○路○段及長安街交叉路口，尾隨乙○○所騎乘附載其
    母洪陳玉蓮之機車，趁洪陳玉蓮不備之際，自左側加速行經其身旁，並由該不詳
    姓名成年男子下手．搶奪洪陳玉蓮左手所攜之皮包一個（內有現金新台幣八萬零
    七百元及鑰匙一串），得手後迅即往蘆洲方向逃逸，乙○○發覺其母被搶，遂騎
    車在後追趕，於記下丁○○所騎機車車號後，報警循線查獲上情。
二、案經台北縣警察局三重分局報請台灣板橋地方法院檢察署檢察官偵查起訴。
    理  由
一、訊據被告丁○○固坦承車號ＫＪＣ｜三八二號重型機車確係其平日所騎用不諱，
    惟矢口否認有何搶奪犯行，辯稱：本件案發時間，伊正在家中看電視，當晚伊發
    現所騎前述機車在住處樓下遭竊，有請其妹戊○○以電話向派出所報案。證人乙○○於警訊中證稱她自四十五度側面看當時騎機車之人係長髮散亂，但伊一直蓄
    短髮，乙○○見到伊後才照著伊的樣子講，在原審乙○○才改稱長髮散亂者係指
    後座之人，前後不一，尚難採信，又摩托車係依妹妹發現不見，才打電話到樓上
    問伊有無將機車借予他人，伊說沒有並要妹妹再找，後妹妹又打電話過來說找不
    到，伊下樓幫忙找始發覺機車不見，伊就要妹妹去報警，伊妹妹就去市場之「公
    共電話」報警，先打一○四查派出所電話云云。
二、惟查，本件被害人洪陳玉蓮如何於右揭時地被搶皮包一個（內有現金新台幣八萬
    零七百元及鑰匙一串）之事實，業據其於原審審理中供述紊詳，且當時搶匪二人
    係共乘車號ＫＪＣ｜三八二號重型機車作案，被告即係其中駕駛機車之人等情，
    業經證人乙○○迭於警訊時及偵審中指陳明確，如證人乙○○於警訊時證稱：「
    （問：嫌犯之特徵為何？）答：那兩名歹徒前面騎機車者穿白色的Ｔ恤、頭髮為
    長髮雜亂，後座的歹徒穿白色的Ｔ恤、深色短褲、中分頭、身材壯胖。（問：現
    警方通知該重機車ＫＪＣ─３８２號所有人【駕駛】讓你指認，是否為搶奪你財
    物之人【駕駛重機ＫＪＣ─３８２號丁○○】）？）答：重機車ＫＪＣ─３８２
    號，所有人丁○○經我指認確實是搶奪我皮包之搶嫌之一」「（問：你如何確認
    丁○○就是搶奪你財物，搶嫌之一？）答：因我被搶奪皮包後即追隨在後明確記
    住該重機車號ＫＪＣ─３８２號及該車駕駛者【丁○○】的面貌，所以警方通知
    我指認重機ＫＪＣ─３８２號所有人（駕駛）我可以當場指認丁○○就是搶奪我
    財物搶嫌之一」等語（八十六年度偵字第一二九○一號偵查卷第六頁背面、第七
    頁正面、背面）。於偵查時證稱；「（問：八十六年五月十六日你被搶時有否看
    到搶你之面貌？）答：有看到側面，後有跟至三重市○○路。（問：是否為許某
    ？）答：很像許某」等語（八十六年度偵字第一二九○一號偵查卷第二十三頁正
    面）。於原審審理時證稱：「（問：你對搶的人印象清楚？）答：我對搶我的人
    印象很清楚，因為我跟蹤很久，當時搶我的人係許沒錯，因為機車是他騎的，後
    面一位是胖胖的，我係從左側面看到他。（問：當日情形如何？）答：那天我回
    娘家，結果被在三和路及長安街口被搶，我有喊，結果沒人理，之後我便追隨，
    到龍門路，有追到他們，因為該路熱鬧擁擠所以追上，他們有說有笑時快時慢，
    後面的胖胖的，前面騎車的人頭髮短，後平頭，身體瘦瘦的，有看到側面，感覺
    他頗高，他的顴骨很高，臉頰削瘦」「從背面看來很像當日之搶匪，而膚色與另
    者較黑，而二人看起來應是成年」「（問：當日有沒看到歹徒的樣子？）答：有
    ，以四十五度角看到，因為跟蹤一陣子，就庭上而言，只有丁○○像騎機車的歹
    徒，其他二人不是。（問：能否肯定？）答：就四十五度角看就是許沒錯」等語
    （第三十九頁背面、第四十頁正面、第八十六頁正面）。於本院審理時證稱：「
    （問：庭上被告是否即當天騎機車之人？）答：對，我有在四十五度角的地方看
    到他。我原來與他並不認識」等語（本院八十九年上訴字第六九二號卷第二十五
    頁正面）。按證人乙○○與被告彼此間，既不相識，又無仇怨，是乙○○當無設
    詞誣指被告之必要，所為指述自堪採信。
三、證人戊○○於審理中雖證稱：本件案發當晚，被告正與伊在家看電規，其間被告
    友人林瑞福曾至家中拜訪，不久即先行離去，後伊於晚上九時十分許，下樓發現
    被告機車不見，有請被告幫忙找尋亦無所獲，被告遂請伊向派出所報案機車失竊
    云云；證人林瑞福證稱，伊當晚確有前往被告住處，惟詳細時間並不清楚云云，
    然查本件並無被告前開機車失竊之報案紀錄，已據證人即三重分局慈福派出所警
    員庚○○結證在案，並證稱慈福派出所之電話號碼為0000000號、000
    0000號。又證人戊○○雖稱其於八十六年五月十六日以公共電話向慈福派出
    所報案機車遭竊，該公共電話設於三重市○○街三六六巷五十四號前（原辯護人
    及證人戊○○均聲稱係裝設於同街巷十四號前，於本院更一審審理時改稱應係裝
    設於五十四號前，而台灣北區電信分公司三重營運處亦函覆稱正確莊設地點係五
    十四號前，經對照該電話編號均同為0000000號無訛），電話編號為00
    00000號等語，惟經本院向台灣北區電信分公司三重營運處調閱該公用電話
    之通話記錄，該編號為0000000號之公用電話，其電話號碼為00000
    00號，並無任何於案發當日打電話至該派出所之電話通聯紀錄（即00000
    00號、0000000號），有台灣北區電信分公司三重營運處函覆之之通話
    記錄一份及八十九年九月十一日重公字第八九Ｃ0000000號一份在卷可按
    。且當日值班之警員丙○○亦到庭陳稱：伊印象中當日可能有接到一中年婦女報
    稱機車失竊，年約三、四十歲，也許年紀更大也不一定。伊有告知帶相關資料來
    報案完成程序，當天電話報案實在沒有做紀錄，等語（一審卷第四十頁背面、第
    四十二頁正面、第五十六頁背面）。惟查證人戊○○係六十四年十一月二十四
      日出生，有其年籍資料在巷可考，其非丙○○所稱之中年婦女至明。況被告丁○○及證人戊○○均自稱當時戊○○懷孕中，即將臨盆則其告知被告機車失竊時
    ，被告竟未就近在家打電話報警，還勞煩身懷六甲之戊○○走到公用電話亭報警
    ，而經警囑攜帶資料前往處理，復未前往辦理，所稱各節顯有違常理，是戊○○
    前揭證言與事實不符，難以置信，況證人戊○○與被告乃兄妹至親關係，所言顯
    有迴護被告之嫌，尤不得遽為有利被告之認定依據，乃不待言。又證人林瑞福於
    案發當晚九時十分以前，即已離家被告住處，既經戊○○供述如前，且林瑞福本
    人亦無法確定其在被告住處之前後時間，則其所言仍不能採為被告之不在場證明
    至明。
四、被告雖辯稱案發之後，伊於找到失竊之機車，曾向警員報請處理，惟未經處理云
    云。並舉證人即被告之女友甲○○到庭證實，惟查該照片上所載拍攝日期為西元
    一九九八年（民國八十七年）八月三十日，，與被告所稱之發現機車日期係在案
    發之後約三個月（按約在八十六年八月間）已不相符，且證人即警員己○○、辛○○於本院審理時亦到庭證稱並無接獲找到上開機車之報案經過。況且被告縱事
    後發現其失竊之機車屬實，惟距案發之時相隔已久，且被告雖稱機車當晚失竊，
    惟並無任何報案紀錄，有如上述，則上開機車究是否如被告所稱事後找到，或係
    被告事後故佈疑陣，不無可疑。均不足為被告有利之認定。參以案發後，該證人
    乙○○即將其母放下車，騎機車尾追，於三重市○○路追上，除記下機車號碼為
    ＫＪＣ－三八二號重型機車外，並特地自四十五度角處注視騎機車之人，記下特
    徵為臉頰稍瘦、觀骨很高（參原審卷第四十三頁被告照片），似此情形，正如證
    人乙○○於本院所言應無誤認之理。至於年齡問題，各人所見不一，亦難以證人
    乙○○所供搶犯是否成年，即為被告有利之認定。此外，本院依被告選任辯護人
    之請求向台北縣警察局三重分局函調之侯文榮及少年李坤益搶奪案警訊筆錄影本
    一份，經核與本案完全無關，併予敘明。
  綜上所述，被告所辯無非事後卸責之詞，不足採信，本件事證明確，被告犯行洵堪
  認定，應依法論科。
五、核被告所為，係犯刑法第三百二十五條第一項之普通搶奪罪。被告與該不詳姓名
    成年男子間，有犯意聯絡，行為分擔，皆為共同正犯。原審認被告罪證明確，援
    引刑法第二十八條、第三百二十五條第一項之規定，並審酌審酌被告之品行、犯
    罪之動機、目的、手段、所生危害及犯罪後矢口狡辯，不具悔意等犯後態度一切
    情狀，量處有期徒刑七月。並敘明被告搶奪犯罪所用之機車，係其母廖春媚所有
    ，尚無庸諭知沒收。原審認事用法，均無不合，被告上訴意旨仍指陳詞否認犯罪
    ，並稱案發時伊正在家中看電視，伊發現機車遭竊，有請戊○○向派出所報案。
    戊○○係在市場之「公共電話」報警云云。然查本件被害人洪陳玉蓮如何於右揭
    時地被搶皮包一個及現金、鑰匙等情，業據其於原審審理中供述明確，且當時搶
    匪二人係共乘車號ＫＪＣ｜三八二號重型機車作案，被告即係其中駕駛機車之人
    等情，業經證人乙○○於警訊及偵審中指訴歷歷，證人乙○○與被告間互不相識
    ，又無仇怨，當無設詞誣陷被告之理，所為指述自堪採信。又被告所指機車失竊
    報案乙節，竟無任何報案資料可查，且證人戊○○係被告之妹，關係密切，所言
    顯有迴護被告之嫌，尤不得遽為有利被告之認定依據，均有如上述。是本件上訴
    為無理由，應予駁回。
六、被告經合法傳喚無正當理由未到庭，爰不待其陳述逕行判決。
據上論斷，應依刑事訴訟法第三百七十一條、第三百六十八條，判決如主文。
本案經檢察官吳慎志到庭執行職務。
中    華    民    國    八十九    年      十        月        十二      日
                臺灣高等法院刑事第十七庭
                                審判長法  官  陳  正  雄
                                      法  官  林  勤  純
                                      法  官  許  錦  印
右正本證明與原本無異。
如不服本判決應於收受送達後十日內向本院提出上訴書狀，其未敘述上訴之理由者並
得於提起上訴後十日內向本院補提理由書（均須按他造當事人之人數附繕本）。
                                      書記官  黃  德  煌
中    華    民    國    八十九    年      十        月        十七      日
附錄本案論罪科刑法條：
刑法第三百二十五條第一項
意圖為自己或第三人不法之所有，而搶奪他人之動產者，處六月以上五年以下有期徒
刑。


司法院資訊處製作；財團法人民間司法改革基金會備份。
